臺北高等行政法院判決
                                      100年度簡字第359號
原      告　統聯汽車客運股份有限公司
代　表　人　呂奇（董事長）
被      告　交通部公路總局
代　表　人　吳盟分（局長）住同上
上列當事人間汽車運輸業管理規則事件，原告不服交通部中華民
國100 年3 月25日交訴字第1000018919號訴願決定，提起行政訴
訟，本院判決如下：
    主  文
原告之訴駁回。
訴訟費用由原告負擔。
　　事實及理由
甲、程序方面：
    本件爭訟之數額在新台幣（下同）40萬元以下，依99年5 月
    1 日施行之行政訴訟法第229 條第1 項規定，以簡易訴訟程
    序審理，不經言詞辯論，逕行裁判。
乙、實體方面：
壹、事實概要
    緣原告所有之367-FB號營業大客車（下稱系爭車輛）係行駛
    「臺北市○ ○道1 號- 臺中港」路線，惟於民國（下同）99
    年10月10日15時23分許，在原告之「中港轉運站」（臺中市
    臺中港路3 段87號），遭被告所屬臺中區監理所（下稱臺中
    監理所）人員查獲有未依核定路線行駛之情事，以臺中監理
    所99年10月13日公中監稽字第60C00680號舉發違反汽車運輸
    業管理事件通知單，舉發原告違反公路法第77條第1 項及汽
    車運輸業管理規則第40條規定，案移被告所屬臺北區監理所
    處理，嗣該所以被告99年12月2 日40-60C00680 號違反汽車
    運輸業管理事件處分書（下稱原處分），裁處原告新臺幣（
    下同）9,000 元罰鍰。原告不服，提起訴願，遭經駁回，遂
    向本院提起本件行政訴訟。
貳、本件原告主張：
一、由原告與訴外人巨業交通股份有限公司（下稱巨業公司）聯
    營之「臺北市○ ○道一號- 臺中港」國道客運路線（下稱系
    爭路線），依營運許可證所核定之返程路線，於臺中行駛之
    路線及站別為：「臺中港務客遊中心：臺中縣梧棲鎮○○路
    ○段9 號，港務大樓：臺中縣梧棲鎮○○路○段2 號，梧棲
    ：臺中縣梧棲鎮○○路142 號，童綜合醫院沙鹿：臺中縣沙
    鹿鎮○○路309-1 號，靜宜大學：臺中縣沙鹿鎮○○路155
    號，弘光技術學院：臺中縣沙鹿鎮○○路34號，福安里站：
    臺中市○○○路○段87號啟聰學校/ 酒泉街口：臺北市○○
    ○路○段320 號」觀福安里站之站址為臺中市○○○路○段
    87號，此站址即為中港轉運站之地址，是福安里站與中港轉
    運站乃為同一地點，合先敘明。
二、經查，系爭路線位於臺中市○○○路○段78號之上下客站雖
    命名為福安里站，惟該路線營運許可證就該站載記的地址即
    為中港轉運站地址，是原告駛進中港轉運站載客並無違反汽
    車運輸業管理規則。再者，原告前已向臺中監理所申請將「
    福安里上客站」變更為「中港轉運站」，經臺中區監理所邀
    集相關單位會後，認變更站名無涉及營運路線變更，是核准
    同意變更站名（證二），準此，原告並無未依核定路線行駛
    之違規事項，被告處分顯無理由。
三、退步言，綜被告仍認福安里站與中港轉運站不為相同（然事
    實上二者為同一地址），認原告應將車輛停靠於臺中市○○
    路○段87號前之機車專用道上供乘客上車，始屬依核定路線
    行駛。然查，該路段機車流量大，車輛停靠路邊上客時，非
    但影響行駛中機車，且易造成車流雍塞，增加用路人不便及
    危險。另中港轉運站備有候車椅供乘客等車休息、提供廁所
    供乘客用、讓乘客於室內候車可避免風吹雨打、提供夜間乘
    客安全之候車環境，並站內設有販賣部，提供乘客飲食需求
    ，原告提供更優質、更安全、更舒適的乘車環境，顯見原告
    停靠中港轉運站遠比於機車專用道載客更加便民及利民，然
    被告僅以其對站別認知不同，而不顧用路人及乘客之權益，
    顯忽略了現實面之考量。
四、綜上，原處分及訴願決定認原告未依核定路線行駛違反汽車
    運輸業管理規則第40條規定，按公路法第77條第1 項規定，
    處以9,000 元之罰鍰，顯無理由等情。並聲明求為判決撤銷
    訴願決定及原處分。
參、被告則以：
一、查臺中監理所稽查人員99年10月10日在台中市○○路○段87
    號查獲系爭車輛之車前路線名稱編號為「9007臺北市○ ○道
    1 號- 臺中港」，本案近臺中交流道之核定站位為臺中市福
    安里，站址為臺中市○○○路○ 段87號對面，並非原告中港
    轉運站站址；原告雖稱本件福安里上客站與中港轉運站為同
    一站址，考量乘客乘車安全與舒適下，該班車依據站址進入
    中港轉運站載客等云云，惟查汽車運輸業管理規則第40條規
    定：「公路汽車客運業班車，應依營運路線許可證所核定之
    路線起點、經過地點、終點、里程行駛營運並停靠核定之站
    位上下客。除臨時性需要外，不得開行部分路段之班車。」
    ，其立法意旨係為規範客運業者應依營運路線許可證所核定
    之路線行駛，並依核定站位上下客，且不得任意開行區間車
    ，以避免影響營運秩序造成不公情事。是以該公司如認為現
    行停靠站位於乘客乘車安全與舒適方面有亟待改進之處，則
    應設法改善或向主管機關申請變更停靠站位，而非自行變更
    其停靠站位，從而違反汽車運輸業管理規則第40條規定。
二、福安里站及中港轉運站，其站位設置位置及停靠站性質皆有
    所不同，查原告「9007臺北市○ ○道1 號- 臺中港」路線營
    運許可證（證物5 ），備載事項欄八略以「交通部公路總局
    臺中區監理所100 年3 月2 日中監運字第1000005812號函同
    意『福安里上客站』變更為『中港轉運站』」，故原告違規
    當時（99年10月10日）仍需依原核定停靠福安里站，而非中
    港轉運站等語，資為抗辯。並聲明求為判決駁回原告之訴。
肆、兩造不爭之事實及兩造爭點：
    如事實概要欄所述之事實，業據提出現場違規照片、被告97
    年5 月5 日交路晉字第24507 號營運路線許可證及站牌資料
    影本附訴願卷為證，其形式真正為兩造所不爭執，堪信為真
    ，兩造之爭點厥為：
一、原告臺中市○○里○○○○市○○○路3 段87號對面）與原
    告中港轉運站（臺中市○○○路○ 段87號）是否為同一站址
    ？原告違規當時（99年10月10日）被告所屬臺中區監理所是
    否已同意「『福安里上客站變更為『中港轉運站』」？
二、原告得否因考量乘客乘車安全與舒適，而自行變更停靠站位
    ？原告有無故意過失？
伍、本院之判斷：
一、本件應適用之法條與法理：
（一）公路法第77條第1 項規定：「汽車或電車運輸業，違反依
      第79條第5 項所定規則者，由公路主管機關處新臺幣九千
      元以上九萬元以下罰鍰……。」
（二）公路法第79條第5 項規定：「汽車及電車運輸業申請資格
      條件、立案程序、營運監督、業務範圍、營運路線許可年
      限及營運應遵行事項與對汽車及電車運輸業之限制、禁止
      事項及其違反之罰鍰、吊扣、吊銷車輛牌照或廢止汽車運
      輸業營業執照之要件等事項之規則，由交通部定之。」
（三）行為時汽車運輸業管理規則第1 條規定：「本規則依公路
      法第79條規定訂定之。」
（四）行為時汽車運輸業管理規則第23條第6 款規定：「汽車運
      輸業有下列情事之一者應備具有關書類圖說報請公路主管
      機關核准。……六、變更或增減營運路線或區域。……」
（五）行為時汽車運輸業管理規則第40條規定：「公路汽車客運
      業班車，應依營運路線許可證所核定之路線起點、經過地
      點、終點、里程行駛營運並停靠核定之站位上下客。除臨
      時性需要外，不得開行部分路段之班車。」
（六）行為時汽車運輸業管理規則第137 條規定：「汽車運輸業
      違反本規則規定者，應依公路法第77條第1 項之規定舉發
      。」
二、原告臺中市○○里○○○○市○○○路3 段87號對面）與原
    告中港轉運站（臺中市○○○路○ 段87號）非為同一站址。
    原告違規當時（99年10月10日）被告所屬臺中區監理所尚未
    同意「『福安里上客站變更為『中港轉運站』」：
（一）按汽車運輸業管理規則第40條規定：「公路汽車客運業班
      車，應依營運路線許可證所核定之路線起點、經過地點、
      終點、里程行駛營運並停靠核定之站位上下客。除臨時性
      需要外，不得開行部分路段之班車。」，其立法意旨係為
      規範客運業者應依營運路線許可證所核定之路線行駛，並
      依核定站位上下客，且不得任意開行區間車，以避免影響
      營運秩序造成不公。蓋公共道路係為輸運大眾所必要，為
      因應各地民眾之需要，並合理分配汽車運輸業者之資源，
      主管機關經過一定之計算與評估，始核定各運輸業者之行
      駛路線、停靠站位，此即為營運路線許可制設立之原因，
      營運路線經許可後，業者即不得任意創設新路線或停靠站
      位。
（二）本件依被告97年5 月5 日交路晉字第24507 號營運路線許
      可證「備載事項欄」所示，系爭路線返程應行駛「……龍
      井鄉○○路- 臺中市○○○路- 臺中交流道- 國道1 號…
      …臺北轉運站。」，而依站牌資料所載，系爭路線返程位
      於「臺中市○○○路」上之站牌，僅有「福安里」站，而
      「福安里」站地址為「臺中市○○○路○ 段87號前」，然
      系爭車輛實際停靠載客之「中港轉運站」地址為「臺中市
      臺中港路3 段87號」，二者地理位置雖接近，但並非同一
      停靠站位，否則何須區分為「福安里站」、「中港轉運站
      」？其二站位設置之位置、停靠站性質，皆有所不同，原
      告主張二者為同一停靠站云云，尚不足採。
（三）被告所屬臺中區監理所100 年3 月2 日中監運字第100000
      5812號函雖已同意「福安里上客站」變更為「中港轉運站
      」，但係自該函送達後始生效力，本件原告違規當時（99
      年10月10日），仍需依原核定停靠福安里站，不得停靠中
      港轉運站，原告主張違規當時（99年10月10日）被告所屬
      臺中區監理所已同意「『福安里上客站』變更為『中港轉
      運站』」云云，尚不足採。
三、原告不得因考量乘客乘車安全與舒適，而自行變更停靠站位
    ，原告縱無故意亦有過失：
（一）按汽車運輸業管理規則第40條於92年5 月7 日修正前，原
      條文為︰「公路汽車客運業班車，應依營運路線許可證所
      核定之路線起點、經過地點、終點、里程行駛營運，不得
      逾越。營運路線銜接營運時，應報經公路主管機關核發新
      證。除臨時性需要外，不得開行部分路段之班車。」修正
      理由載明︰「營運路線以銜接營運方式經營，已逾越原核
      定路線範圍，應屬不同旅次之新路線，主管機關倘核予新
      證，恐影響營運秩序造成不公情事，故宜輔導以共站、班
      次調整等營運整合方式，在無逾各業者原核准營運路線範
      圍內提供轉運服務，爰刪除銜接營運核發新證相關文字。
      」，依上開修正理由及修正後汽車運輸業管理規則第40條
      號之規定，並參以上開管理規則之母法即公路法對於大眾
      運輸之經營係採取特許制之精神，以及公路法第1 條所揭
      示之健全公路營運制度，發展公路運輸事業，增進公共福
      利與交通安全立法目的，原告應知不得任意變更停靠核定
      之站位上下客，否則即逾越原核定路線範圍，原告如認為
      現行停靠站位於乘客乘車安全與舒適方面有亟待改進之處
      ，則應設法改善或向主管機關申請變更停靠站位，而非自
      行變更其停靠站位，原告主張尚不足採。
（二）原告自行變更其停靠站位，其縱無故意亦有過失，原處分
      以系爭車輛未依核定路線行駛，依公路法第77條第1 項及
      汽車運輸業管理規則第40條規定，裁處原告法定最低額
      9,000 元罰鍰之處分，尚無違誤。
四、從而，原處分並無違法，訴願決定予以維持，亦屬正確。原
    告訴請撤銷，為無理由，應予駁回。
五、兩造其餘攻擊防禦方法均與本件判決結果不生影響，故不逐
    一論述，併此敘明。
據上論結，本件原告之訴為無理由，依行政訴訟法第233 條第1
項、第236 條、第195 第1 項後段、第98條第1 項前段，判決如
主文。
中　　華　　民　　國　　100　 年　　7　　 月　　28　　日
                    臺北高等行政法院第七庭
                                    法  官　畢乃俊
上為正本係照原本作成。
本件以訴訟事件所涉及之法律見解具有原則性者為限，始得於本
判決送達後20日內向本院提出上訴狀並表明上訴理由，如已於本
判決宣示後送達前提起上訴者，應於判決送達後20日內補具上訴
理由（均按他造人數附繕本），且經最高行政法院許可後方得上
訴。
中　　華　　民　　國　　100　 年　　7　　 月　　28　　日
                                     書記官  簡若芸